臺灣高等法院交通法庭判決　　　　　　　　　　　九十三年度交上訴字第一四七號
　　上　訴　人
　　即　被　告　乙○○
右上訴人因公共危險等案件，不服臺灣桃園地方法院九十三年度交訴字第五號，中華
民國九十三年七月十五日第一審判決（起訴案號：臺灣桃園地方法院檢察署九十二年
度偵字第一九一七五號）提起上訴，本院判決如左：
    主  文
原判決關於駕駛動力交通工具肇事，致人傷而逃逸二罪及於公務員依法執行職務時，
當場侮辱罪暨定執行刑部分均撤銷。
乙○○駕駛動力交通工具肇事，致人傷而逃逸，累犯，處有期徒刑柒月；又駕駛動力
交通工具肇事，致人傷而逃逸，累犯，處有期徒刑柒月。應執行有期徒刑壹年。又於
公務員依法執行職務時，當場侮辱，累犯，處拘役肆拾日，如易科罰金，以參佰元折
算壹日。
    事  實
一、乙○○前曾於民國八十七年間因竊盜案件，經臺灣桃園地方法院判處有期徒刑六
    月確定，並於八十九年二月四日執行完畢，猶不知悔改，仍於九十二年十一月十
    四日二十二時二十分許，駕駛車牌號碼八Ｎ—三七五二號自用小客車，沿桃園縣
    桃園市○○路由市區往大竹方向行駛，行經該路段與吉安街交岔路口，本應注意
    車前狀況，隨時採取必要之安全措施，以防止危險之發生，而依當時情形，亦無
    不能注意之情事，竟疏未注意車前狀況，追撞同方向在前由甲○○所騎乘車牌號
    碼ＲＧ九─四五三號輕型機車，以致甲○○人車倒地，並因此受有第一腰椎壓迫
    性骨折、肩部挫傷、右臀挫傷及血腫等傷害（過失傷害部分業據撤回告訴，詳如
    後述）。乙○○肇事後竟未下車查看，即逕行駕車離去逃逸。而於其駕駛車輛行
    駛至同市○○路○○路六五三巷交岔路口欲左轉進入巷內（前後二現場相距三十
    多公尺）時，本應注意汽車行駛至交岔路口，轉彎車輛應讓直行車輛先行，以防
    止危險發生，依當時情況並無不能注意之情事，詎其仍未注意貿然左轉，適有丙
    ○○駕駛車牌號碼ＬＦ─二五七○號自用小客車，沿永安路由大竹往桃園市區方
    向行駛至該處，為乙○○所駕前揭車撞及，以致丙○○受有頭部挫傷、頸部扭傷
    、右手挫傷、左膝挫傷、右下背及左肩拉傷之傷害（過失傷害部分業據撤回告訴
    ，詳如後述）。乙○○肇事後，竟另行起意，復未下車查看，逕自駕車進入永安
    路六五三巷內，而於衝撞路旁田間堆置之物品後，始棄車逃逸。嗣桃園縣政府警
    察局桃園分局埔子派出所警員鄧合淵等人接獲民眾報案旋即依遺留在現場之肇事
    車輛車牌號碼查悉該車輛為乙○○之妻簡淑真所有，並即通知不知情之簡淑真到
    場說明，而於九十二年十一月十五日凌晨二時五分許，乙○○進入桃園縣政府警
    察局桃園分局埔子派出所內，向警員表示其為車主前來關心案情等語，惟承辦警
    員鄧合淵見乙○○右手有新成之傷口，向其詢問是否為前揭車禍事故之肇事者，
    詎引起乙○○心生不滿，基於侮辱公務員之犯意，當場對依法執行公務之其他不
    詳姓名之警員，以「幹你娘」等穢語接續辱罵多次（公然侮辱部分未據告訴）。
二、案經甲○○、丙○○訴由桃園縣政府警察局桃園分局報請臺灣桃園地方法院檢察
    署檢察官偵查起訴。
    理  由
一、程序問題：
    按被告以外之人於偵查中向檢察官所為之陳述，除顯有不可信之情況者外，得為
    證據，刑事訴訟法第一百五十九條之一第二項定有明文。告訴人甲○○、證人鄧
    合淵在檢察官偵查中所為之陳述，並無「顯有不可信」之情形，自得作為證據；
    此外，被告對於桃園縣政府警察局道路交通事故調查報告二份（見偵查卷第三十
    三頁至第三十五頁）、診斷證明書二份（見偵查卷第十三頁、第二十頁）及現場
    照片二十四張（見偵查卷第二十三頁至第三十頁），告訴人丙○○之警詢筆錄（
    見偵查卷第十八頁、十九頁）等證據之證據能力，均無爭執，依法自得作為證據
    ，合先敘明。
二、訊據被告乙○○固不否認於九十二年十一月十四日二十二時二十分許，駕駛車牌
    號碼八Ｎ—三七五二號自用小客車，行經桃園縣桃園市○○路與吉安街交岔路口
    ，疏未注意車前狀況，隨時採取必要之安全措施，防止危險之發生，以致不慎追
    撞同方向在前由告訴人甲○○所騎乘之輕型機車，並致甲○○人車倒地，並因此
    受有第一腰椎壓迫性骨折、肩部挫傷、右臀挫傷及血腫等傷害。其駕駛汽車肇事
    致告訴人甲○○受傷後，繼續往前行駛至桃園縣桃園市○○路與該路六五三巷交
    岔路口欲左轉進入巷內時，又疏未注意汽車行駛至交岔路口，轉彎車輛應讓直行
    車輛先行之規定，仍貿然左轉，而與告訴人丙○○發生碰撞，並致告訴人丙○○
    受有頭部挫傷、頸部扭傷、右手挫傷、左膝挫傷、右下背及左肩拉傷等傷害。其
    駕駛汽車肇事致告訴人丙○○受傷後，仍繼續駕車行駛，嗣於衝撞桃園縣桃園市
    ○○路六五三巷路旁田間堆置之物品後，始停車離去等情，惟矢口否認有何駕駛
    動力交通工具肇事致人受傷而逃逸之犯行，辯稱：當日是因伊車輛的煞車系統失
    靈才會發生車禍事故，且於肇事後車輛仍無法煞停，才會離開車禍現場，伊真的
    沒有逃逸之故意云云。另對於侮辱公務員之犯行部分，則於原審訊問時坦承不諱
    。經查：
  (一)、被告肇事逃逸罪部分：
      右揭犯罪事實，業據證人即告訴人甲○○於偵查中（見偵查卷第六十七頁），
      告訴人丙○○於警詢中（見偵查卷第十八頁、十九頁），證人邱顯鐘於原審審
      理中（見原審卷第六十一頁至第六十三頁）指述或證述甚詳，並有桃園縣政府
      警察局道路交通事故調查報告二份（見偵查卷第三十三頁至第三十五頁）、診
      斷證明書二份（見偵查卷第十三頁、第二十頁）及現場照片二十四張（見偵查
      卷第二十三頁至第三十頁）在卷可稽。被告雖一再否認駕駛動力交通工具肇事
      致人受傷而逃逸行為，辯稱當日是因伊車輛的煞車系統失靈才會發生車禍事故
      ，且於肇事後車輛仍無法煞停，才會離開車禍現場，伊真的沒有逃逸之故意，
      本件應係連續犯，以一罪論云云。惟查：
    1.依告訴人甲○○於偵查中指訴稱：「我當時騎乘車牌號碼ＲＧ九─四五三號輕
      型機車，被告自後方撞到我車尾，我向右倒地，被告有搖下車窗看我，但未下
      車就繼續往前開車離去」等情以觀（見偵查卷第六十七頁），果若如被告所稱
      其駕駛車輛之煞車系統出現失靈、無法煞停，並進而與告訴人甲○○騎乘機車
      發生碰撞之情況下，被告於當下自應急忙於設法控制及停止住煞車已失靈之車
      輛為是，又豈會於發生車禍事故後，其仍有時間搖下車窗回頭觀看告訴人甲○
      ○受傷情形，始繼續往前駕駛之理，此已與常情不合。況證人即汽車修理廠人
      員邱顯鐘於原審審理中到庭證稱：有於九十二年十一間修理車牌號碼八Ｎ─三
      七五二號自小客車。被告車輛當時之煞車系統並無受損，僅因在車禍撞擊後仰
      角有受損，煞車系統有些遲鈍，但仍可以煞停，只是煞停時間及距離要多出正
      常的一倍等語（見原審卷第六十一頁至第六十三頁），亦與被告所辯不符，足
      見本件被告所駕駛車輛之煞車系統並無損壞致無法煞停之情事。
    2.又被告所駕駛之車輛於先後撞及告訴人甲○○、丙○○之車輛後，駛入桃園縣
      桃園市○○路六五三向內撞上田間堆置之物品停止後，被告即下車自行離去現
      場返家，嗣警員依現場所遺留肇事車輛車牌號碼查知該車輛係被告之妻簡淑貞
      所有，而於通知簡淑貞時，被告始到案乙節，則為被告所不否認，且與證人即
      桃園縣政府警察局桃園分局埔子派出所警員鄧合淵於偵查中證述之情節相符合
      （見偵查卷第六十八頁），衡諸常情，被告若無肇事逃逸之故意及逃逸行為，
      理當於車輛停止行駛後，即下車前往肇事現場察看救助傷患，或留待車輛停放
      地點待員警前來處理才是，乃被告竟棄車逕自離去返家，並對於現場因車禍事
      故受傷之傷患，未加聞問，益徵被告確係駕車致人受傷後而逃逸現場，甚為明
      確。被告辯稱所駕車輛因車禍煞車失靈、失控、無法立即停止，要屬事後卸責
      之詞，委無可採。被告於本院審理時自稱：「前後二現場相距三十多公尺」（
      本院卷第四十三頁），足徵被告前後二犯行之地點並非緊接相臨自明，尚難論
      以接續犯，被告辯稱：伊前後僅有一犯行云云，尚屬無據。
    3.被告另辯稱是伊主動至警察局投案的，應符合自首云云。惟查，被告並未在證
      人即警員鄧合淵尚未發現本件其前開犯行前即主動告知犯罪等情，業據證人鄧
      合淵於檢察官偵查中到庭證稱：「林（俊彥）到所內時，說要關心此件車禍，
      他有喝酒，我們（因懷疑而）追問他車是否為他所開，但他不承認，我們便將
      車拖回派出所，請分局鑑識組來採證，之後被告才承認。」等語（見偵查卷第
      六十八頁），足見司法警察機關懷疑被告之際，被告仍未承認犯行，嗣經司法
      警察機關開始調查後才承認犯行，核與前開自首之要件不符。
    4.綜上所述，被告於案發當日駕駛動力交通工具先後二次肇事致人受傷後，均明
      知肇事致人受傷，仍俱未停車協助救護傷患，旋又二次駕車逃逸之行為，應堪
      認定。
  (二)、被告涉犯侮辱公務員罪部分：
      被告於本院訊問時辯稱：罵警察是酒醉的話云云（本院卷第四十四頁），惟查
      此部分犯罪事實，業據被告於警詢、偵查及原審審理中均坦承不諱（見偵查卷
      第九頁、第五十一頁、第六十八頁，原審卷第四十一頁），核與證人鄧合淵於
      偵查中證述情節相符（見偵查卷第六十八頁）此部分之犯行至為明確，其於本
      院所為之上開辯解，殊不足採。被告侮辱公務員犯行洵堪認定。
三、核被告所為，分別係犯刑法第一百八十五條之四駕駛動力交通工具肇事致人受傷
    而逃逸罪、第一百四十條第一項之侮辱公務員罪。又被告先後數次以穢語當場侮
    辱正依法執行職務之警員行為，乃係於同一地點內非常密切接近時間內實施，且
    侵害相同之法益，其各次行為獨立性極為薄弱，依一般社會健全觀念，在時間差
    距上，難以強行分開，在刑法評價上，以視為數個舉動之接續施行，合為包括之
    一行為予以評價，較為合理，應屬接續犯。被告所犯二次駕駛動力交通工具，肇
    事致人受傷逃逸罪及侮辱公務員罪，均犯意各別，應予分論併罰。公訴人起訴雖
    認被告先後二次駕駛動力交通工具肇事致人受傷逃逸犯行間屬連續犯之裁判上一
    罪關係，惟按連續犯之所謂出於概括犯意，必須其多次犯罪行為自始均在一個預
    定犯罪計劃以內，出於主觀上始終同一犯意之進行，若中途另有新犯意發生，縱
    所犯為同一罪名，究非連續其初發的意思，即不能成立連續犯（最高法院七十年
    度台上字第六二九六號判例意旨可資參照）。本件被告前後二次駕駛動力交通工
    具肇事致人受傷逃逸犯行，均係駕車肇事後臨時起意之逃逸行為，殊難想像被告
    係基於概括之犯意自始即為一個預定之犯罪計劃而連續以數行為實施之，公訴人
    認被告前開二次肇事逃逸行為係基於概括犯意而為，有連續犯關係，尚有誤會，
    併此敘明。末查，被告有事實欄所載之犯罪科刑及執行情形，此有本院被告全國
    前案紀錄表存卷可按，其受有期徒刑之執行完畢後五年以內再犯本件有期徒刑以
    上之罪，係屬累犯，應依法加重其刑。
四、原審以事證明確，對被告予以論科，固非無見，惟查：
  (一)、民國九十二年二月六日修正公布之刑事訴訟法第一百五十九條第一項規定：被
      告以外之人於審判外之言詞或書面陳述，除法律有規定者外，不得作為證據。
      上開規定，並於九十二年九月一日施行。本件原審係於九十三年七月一日審理
      ，自應適用上開規定。乃原判決於理由內併引告訴人甲○○、丙○○及證人邱
      顯鐘於警詢及證人鄧合淵於檢察官偵查中之證言，資為論處被告罪刑之證據。
      但未說明上開告訴人、證人於審判外之陳述，究竟如何符合例外之規定而有證
      據能力，遽以上開告訴人及證人於警詢及檢察官偵查中之傳聞證據，併為論處
      被告罪刑之依據，要難謂為適法（最高法院九十三年度台上字第三四七二號判
      決採同一見解）。
  (二)、刑事訴訟採直接審理及言詞審理主義，證據資料必須由法院在審判期日依法定
      程序直接調查，始得採為判斷之依據。又證人，係以其證言為證據資料；證人
      於審判外之言詞或書面陳述，除法律有規定者外，不得作為證據；而司法警察
      （官）職務上製作之犯罪調查報告，或係基於他人之陳述而作成，或為其判斷
      之意見，屬審判外之書面陳述，無從依直接審理方式加以調查，自無證據能力
      可言。原判決依憑警員鄧合淵於九十二年十一月十五日繕具之「報告」，為不
      利於上訴人之認定（見原判決第六面第五行至第十一行及倒數第二行），但經
      核該「報告」係鄧合淵就本件查獲經過情形簽陳其主管所為之報告文書（見偵
      查卷第二十二頁），乃被告以外之於審判外之書面陳述，依刑事訴訟法第一百
      五十九條第一項之規定，不得作為證據，原審逕採其書面報告為判決之基礎，
      難謂於法無違（最高法院九十三年度台上字第一二Ｏ八號判決採同一見解）。
  (三)、被告乙○○在派出所公然辱罵之對象是證人即警員鄧合淵之其他同事，此觀證
      人鄧合淵於檢察官訊問時稱：「當時乙○○對我們同事罵三字經『幹你娘』等
      語」（見偵查卷第六十八頁），原判決竟誤認被告「對當場對依法執行公務之
      警員鄧合淵，以『幹你娘』等穢語接續辱罵多次」，原判決顯有認定事實與卷
      內證據不符之違誤。
五、被告上訴以原判決量刑太重，且伊與被害人達成和解，又公然侮辱部分是因為喝
    醉酒才亂罵人為由，指摘原判決不當，惟查：量刑是法院之職權，且本院再三斟
    酌，仍認原判決之量刑為妥適，並無違罪刑相當原則，且被告公然侮辱犯行，已
    查明如前，被告辯稱：因喝醉云云，顯係卸責之詞，不足採信，是被告之上訴，
    為無理由，惟原判決既有前揭瑕疵而無可維持，自應由本院將原判決予以撤銷改
    判，爰審酌被告明知其已駕車肇事，並致被害人甲○○、丙○○二人分別受有上
    述傷害之結果，竟未對之施以必要之救助而二次逃離現場，損及被害人之權益，
    又對公務員為侮辱行為，所為實屬可議，及其犯後坦承部分犯行、且已與被害人
    甲○○、丙○○等人達成和解賠償民事損失等一切情狀，有和解書附卷可稽，分
    別就駕駛動力交通工具肇事致人傷而逃逸二罪各量處有期徒刑七月，並定應執行
    之刑為有期徒刑一年，另就於公務員依法執行職務時當場侮辱罪，處拘役四十日
    ，並諭知易科罰金之折算標準。
據上論斷，應依刑事訴訟法第三百六十九條第一項前段、第三百六十四條、第二百九
十九條第一項前段、刑法第一百八十五條之四、第一百四十條第一項、第四十七條、
第五十一條第五款、第四十一條第一項前段、罰金罰鍰提高標準條例第一條前段、第
二條，判決如主文。
本案經檢察官施慶堂到庭執行職務。
中　　　華　　　民　　　國　　九十三　　年　　 十一 　　月　　　四　　　日
　                              臺灣高等法院交通法庭
                                    審判長法  官　蔡  長  溪
                                          法  官  楊  貴  志
                                          法  官  林  俊  益
右正本證明與原本無異。
關於駕駛動力交通工具肇事致人傷而逃逸二罪如不服本判決，應於收受送達後十日內
向本院提出上訴書狀，其未敘述上訴之理由者並得於提起上訴後十日內向本院補提理
由書。
其他部分不得上訴。
                                          書記官　陳　明  琴
中　　　華　　　民　　　國　　九十三　　年　　 十一 　　月　　　五　　　日
附錄本案論罪科刑法條全文：
刑法第一百八十五條之四：
駕駛動力交通工具者肇事，致人死傷而逃逸者，處六月以上五年以下有期徒刑。
刑法第一百四十條第一項：
於公務員依法執行職務時，當場侮辱，或對於其依法執行之職務公然侮辱者，處六月
以下有期徒刑、拘役或一百元以下罰金。
